臺灣高等法院刑事判決
111年度上易字第949號
上  訴  人  
即  被  告  徐曉婷




選任辯護人  賴建豪律師（法律扶助）
上列上訴人即被告因竊盜案件，不服臺灣新北地方法院110年度
審易字第2158號，中華民國111年2月10日第一審判決（起訴案號
：臺灣新北地方檢察署110年度偵字第31363號），提起上訴，本
院判決如下：
    主  文
上訴駁回。
    事  實
一、徐曉婷意圖為自己不法之所有，基於竊盜之犯意，於民國11
    0年8月4日17時27分許，步行至新北市○○區○○路000巷00號「
    金富帝寶大樓」旁防火巷，翻越該大樓外牆進入該大樓社區
    ，穿越大樓回收場後攀爬至鄭秀惠上址5樓住處陽台外，打
    開未上鎖之窗戶，踰越窗戶進入屋內，徒手竊取鄭秀惠所有
    、如附表一、二所示物品，得手後離開現場。嗣於同年月日
    22時許，鄭秀惠之家人回家後發覺家中遭竊，經報警處理，
    警調閱監視器後始悉上情，且於徐曉婷位於新北市○○區○○路
    000號2樓之住處扣得如附表一所示物品（均已發還鄭秀惠）
    。
二、案經鄭秀惠訴由新北市政府警察局板橋分局報告臺灣新北地
    方檢察署檢察官偵查起訴。
    理  由
壹、程序事項：
一、按被告以外之人於審判外之陳述，雖不符刑事訴訟法第159
    條之1至第159條之4之規定，而經當事人於審判程序同意作
    為證據，法院審酌該言詞陳述或書面陳述作成時之情況，認
    為適當者，亦得為證據。當事人、代理人或辯護人於法院調
    查證據時，知有第159條第1項不得為證據之情形，而未於言
    詞辯論終結前聲明異議者，視為有前項之同意，刑事訴訟法
    第159條之5定有明文。經查，被告、檢察官及辯護人於本院
    審判期日中，對於證據能力均不爭執，且迄至言詞辯論終結
    前均未聲明異議(見本院卷第113、114、209頁)，本院審酌
    上開證據資料製作時之情況，並無違法、不當或不宜作為證
    據之情事，亦無證據證明係公務員違背法定程序所取得，是
    認為以之作為證據應屬適當。
二、另本判決引用之非供述證據，亦經本院依法踐行調查證據程
    序，檢察官、被告及辯護人均不爭執各該證據之證據能力，
    且亦查無依法應排除其證據能力之情形，是以下本判決所引
    用之非供述證據均有證據能力。
貳、實體事項
一、事實認定部分：
　㈠訊據上訴人即被告(下稱)徐曉婷於原審及本院審理時，對於
    上揭犯行坦承不諱(見原審卷第76頁、本院卷第113、211頁)
    ，核與告訴人鄭秀惠於警詢時之指述情節大致相符(見偵卷
    第39至41、43至46、47至48頁)，並有新北市政府警察局板
    橋分局搜索扣押筆錄、扣押物品目錄表、贓物認領保管單、
    扣案物照片、監視器畫面截圖、刑案現場勘察報告各1份在
    卷可稽(見偵卷第53至75、197至198、201、209至211、221
    、109至141、229至230頁)。
　㈡綜上各情相互酌參，被告徐曉婷具任意性之自白，經核與事
    實相符，堪可採信，本件事證明確，其犯行堪以認定，應依
    法論科。
二、論罪部分：
  ㈠按刑法第321條第1項第2款所謂「門窗」應專指分隔住宅或建
    築物內外之出入口大門及窗戶，而所謂「其他安全設備」，
    指門窗、牆垣以外，依社會通常觀念足認為防盜之設備。又
    所謂「毀」係指毀損，「越」則係指踰越或超越，只要踰越
    或超越門窗、牆垣或其他安全設備之行為使該門窗、牆垣或
    其他安全設備喪失防閑作用，即該當於此規定之要件。
  ㈡核被告所為，係犯刑法第321條第1項第1款、第2款之踰越門
    窗侵入住宅竊盜罪。被告前因①竊盜案件，經臺灣士林地方
    法院以94年度易字第579號判決判處有期徒刑1年8月，緩刑5
    年確定，緩刑宣告嗣經撤銷；②施用毒品案件，經臺灣士林
    地方法院以96年度湖簡字第115號判決判處有期徒刑3月確定
    ；③竊盜、詐欺取財、偽造文書等案件，經臺灣士林地方法
    院以96年度訴字第1293號判決判處應執行有期徒刑6年，再
    經本院、最高法院先後以98年度上訴字第1953號、99年度台
    上字第32號判決駁回上訴確定；④施用毒品案件，經臺灣士
    林地方法院以96年度士簡字第1566號判決判處有期徒刑3月
    確定，上開②至④案，嗣經本院以99年度聲字第1109號裁定應
    執行有期徒刑6年2月確定，並與上開①案接續執行，於103年
    9月12日縮短刑期假釋出監併付保護管束，迄106年5月12日
    保護管束期滿，假釋未經撤銷，其未執行之刑以執行完畢論
    ，有本院被告前案紀錄表1份在卷可稽(見本院卷第33至41頁
    )，是其於有期徒刑執行完畢後5年內故意再犯本案有期徒刑
    以上之罪，符合刑法第47條第1項之累犯要件，審酌司法院
    釋字第775號解釋意旨，被告於前案執行完畢後，再犯本案
    ，顯見先前刑之執行不足以發揮警告作用，堪認其對於刑罰
    之反應力薄弱，佐以其所犯本案之罪，加重最低本刑，亦無
    致個案過苛或不符罪刑相當原則，故依刑法第47條第1項規
    定，加重其刑。
　㈢末查，被告於本院審理時，雖經試行調查而曾與告訴人等達
    成共識欲賠償新臺幣(下同)185,000元，然其賠償始日為被
    告執行完畢「開始工作後」始每月返還10,000元等節，有回
    報單1紙附卷足參(見本院卷第145頁)，然上開和解內容並未
    形諸於調解筆錄，經本院電話聯絡告訴人鄭秀惠回覆略以：
    經與其配偶討論後，認為被告以後也不會還，和解根本沒用
    ，也不想再麻煩或跑法院，就不要再談和解等情，有本院公
    務電話紀錄表在卷可稽(見本院卷第151頁)，足認告訴人並
    無與被告和解之真意，再參以上開回報單所載返還之始期為
    被告執行完畢「開始工作後」，惟被告究何時「開始工作後
    」，其開始工作後究以何時開始返還等節，俱屬不確定之事
    實，自難據此即謂被告客觀上已有何填補被害人等人損害之
    具體時間。是被告既與告訴人等人間就和解部分，並無具有
    任何法律上效力之書面或和解筆錄，自難據此即認原審之量
    刑有何受到動搖或應予被告酌量減刑之因子存在。　
三、原審以行為人責任為基礎，審酌被告正值青壯，不思以己力
    正當賺取財物，竟存不勞而獲之心態，竊取他人財物，危害
    社會治安，惡性非輕，且前已有多次竊盜前科，素行非佳；
    惟念及被告犯後已坦承犯行，態度尚可，兼衡其犯罪之動機
    、目的、手段、竊取財物之價值，及被告自陳國中畢業之教
    育程度，入監從事餐飲業，月薪臺幣（下同）3至4萬元，需
    扶養1名子女之家庭經濟狀況，暨已返還部分贓物等一切情
    狀，以被告犯踰越門窗侵入住宅竊盜罪，累犯，處有期徒刑
    10月，並以本件被告竊得如附表二編號1至7所示之物為其犯
    罪所得，雖未經扣案，揆諸上揭規定，仍應予宣告沒收，並
    於全部或一部不能沒收或不宜執行沒收時，追徵其價額；又
    被告竊得如附表一所示之物，均已實際合法發還被害人鄭秀
    惠乙節，有贓物認領保管單1份附卷可佐（見偵卷第197至19
    8頁），爰依刑法第38條之1第5項之規定，不予宣告沒收或
    追徵。至被告竊得如附表二編號8所示之會員卡3張，因均具
    專屬性，經使用人掛失補發新件後，該等物品即已失去功能
    ，且本身客觀財產價值低微，如宣告沒收、追徵價額顯然欠
    缺刑法上重要性，依刑法第38條之2第2項規定皆不予宣告沒
    收等節，經核原審之認事用法及量刑、沒收均無不當，應予
    維持。　　
四、被告上訴意旨略以：被告於審判中坦承犯行，並未推諉卸責
    ，犯後態度尚稱良好，且被告因婆媳不睦、產後憂鬱等因素
    引發憂鬱、躁鬱等病症，被告已確實於悠活精神科診所治療
    相當期間，今仍受病症所苦而犯下本案犯行，實非被告所願
    ，然原法院疏未考量被告精神狀況，且被告已確實盡其力接
    受治療，僅憑被告犯罪手法與數年前犯案手法大致相同，即
    行判決：
　㈠被告於原審審理時，即認自己既已犯下大錯，仍應勇於承擔
    刑事責任，被告實對己身觸法行為感到後悔，認為既已步入
    中年，更有未成年子，自應成為榜樣，卻僅因未深思熟慮，
    輕率犯案，理應就所犯錯誤接受法律處罰，堪稱犯後態度良
    好，又被告未盜賣贓物，或持之到處消費，且遭查獲後已將
    前開告訴人物品均予歸還，是本案被告並未造成告訴人重大
    損失，且被告已知犯下大錯，仍願意再向告訴人誠摯道歉。
　㈡被告與其配偶母親屢因被告前科因素而生歧異，相處不睦，
    而其配偶又對被告家暴，又因被告高齡產子，產後嚴重憂鬱
    ，經診斷患有嚴重憂鬱、躁鬱症狀，並因此常藉偷竊而紓壓
    ，被告因感自身病症日益嚴重，遂前往「悠活精神科診所」
    ，接受治療，並已有相當時間，治療初始，被告即告知醫師
    其症狀嚴重，並引發有偷竊癖好等症狀，經醫師診斷後已有
    要求服藥控制，然因控制不佳，而犯下本案犯行，實非被告
    所願，然被告確實因受精神病症所苦而犯下本案罪刑，然原
    法院以被告年前其他案件犯行與本案犯行相當，精神狀態抗
    辯實屬不實為由而率予判決，實有調查不備之違法，當有撤
    銷改判之必要云云。
五、經查：
　㈠按刑事審判旨在實現刑罰權之分配的正義，故法院對有罪被
    告之科刑，應符合罪刑相當之原則，使輕重得宜，罰當其罪
    ，以契合社會之法律感情，此所以刑法第57條明定科刑時應
    審酌一切情狀，尤應注意該條所列10款事項以為科刑輕重之
    標準，俾使法院就個案之量刑，能斟酌至當。而量刑輕重係
    屬事實審法院得依職權自由裁量之事項，苟已斟酌刑法第57
    條各款所列情狀而未逾越法定刑度，不得遽指為違法（最高
    法院72年台上字第6696號判例參照）。查原審判決關於被告
    之科刑，已依刑法第57條各款所列情狀加以審酌，並同時考
    量被告上訴意旨所指其坦承犯行之犯後態度、未與告訴人達
    成和解或賠償損害、犯罪所生之損害等節，在法定刑度內為
    刑之量定，並無違反公平原則、比例原則、罪刑相當原則，
    抑或其他逾越法律、濫用裁量、輕重失衡，難認原審對其所
    處各宣告刑有何過重之情形。　
　㈡經查，被告於前案犯行即臺灣士林地方法院110年度審易字第
    368號案件(犯罪時間為109年11月22日)，並未提出有關精神
    抗辯，其犯罪時間正係與現任配偶結婚及甫生產後未滿6月
    之期間，本案犯罪時間則離上揭事由之發生時間，已長達1
    年餘，此有卷附戶籍資料、判決書可稽(見原審卷第37至38
    、127至130頁)，於此時始提出精神抗辯，是否屬實則已非
    無疑，經原審調閱被告前案紀錄其在96年間所犯竊盜罪行之
    態樣與本案手法均相同(見原審98年度上訴字第1953號判決
    ，原審卷第131至144頁)，該次犯罪，係在被告所稱影響精
    神狀態事由發生之前數年，再審酌本次犯行之態樣與之相同
    ，已難認係因精神疾病引發其竊盜犯行，再審酌被告於原審
    及本院審理時就被告應答內容，與常人無異，就犯罪事實均
    一一陳述，並無精神異常之跡象，此亦有原審及本院卷附筆
    錄足考，是被告上訴意旨以其患有嚴重憂鬱、躁鬱症狀，並
    因此常藉偷竊而紓壓，引發有偷竊癖好等症狀云云，請求減
    刑，自難認為可採。　　　　　　　　
　㈢綜上，被告上訴意旨請求減輕其刑，要非可採，其上訴為無
    理由，應予駁回。　　　　
據上論斷，應依刑事訴訟法第368條，判決如主文。
本案經檢察官黃彥琿到庭執行職務。
中　　華　　民　　國　　111 　年　　10　　月　　31　　日
                  刑事第二十五庭審判長法　官  邱滋杉
　　　　　　　　　            （本件評議後因病請假，不能
                                    簽名，黃翰義附記）
                                      法　官  劉兆菊
                                      法　官  黃翰義
以上正本證明與原本無異。
不得上訴。
                                      書記官  邱鈺婷
中　　華　　民　　國　　111 　年　　11　　月　　2 　　日
附錄：本案論罪科刑法條全文　　　　　　　　　　　　　　　
中華民國刑法第321條
犯前條第1項、第2項之罪而有下列情形之一者，處6月以上5年以
下有期徒刑，得併科50萬元以下罰金：
一、侵入住宅或有人居住之建築物、船艦或隱匿其內而犯之。
二、毀越門窗、牆垣或其他安全設備而犯之。
三、攜帶兇器而犯之。
四、結夥三人以上而犯之。
五、乘火災、水災或其他災害之際而犯之。
六、在車站、港埠、航空站或其他供水、陸、空公眾運輸之舟、
    車、航空機內而犯之。
前項之未遂犯罰之。
附表一：扣案已發還鄭秀惠之物品
編號 品項 數量及單位 1 皮包 3個 2 護照 1本 3 車牌號碼000-0000號汽車行照 1張 4 玉山商業銀行信用卡 4張（鄭秀惠2張、張聰寶2張） 5 台新商業銀行信用卡 2張（鄭秀惠1張、張聰寶1張） 6 華泰商業銀行信用卡 1張（張聰寶） 7 中國信託商業銀行信用卡 1張 8 永豐商業銀行信用卡 4張（鄭秀惠2張、張聰寶2張） 9 台胞證 1張（張聰寶） 10 老行家VIP會員卡 1張 11 iPhone XR手機 1支（IMEI:000000000000000 、000000000000000號） 12 天梭手錶 1支 13 手鐲 1個 14 耳環 4副 15 銀戒指 2個 16 金戒指 1個 17 黑色袋子 1個 18 鑽戒（起訴書漏載） 2顆 

附表二：未扣案之鄭秀惠遭竊物品
編號 品項 數量及單位 價值（新臺幣） 1 浪琴手錶 1支 7萬5,000元 2 戒指 1個 1萬6,000元 3 金手鍊 1條 2萬元 4 金腳鍊 1條 2萬元 5 金耳環 3副 2萬5,000元 6 汽車鑰匙（廠牌：BMW X6） 1個 2萬5,000元 7 現金  4,000元 8 健身房World Gym會員卡 3張（張聰寶、張哲豪、鄭秀惠） 不詳